最高法院刑事判決　　　　　　　　　　　　　　　八十七年度台上字第一○六○號
　　上　訴　人　甲○○
　　　　　　　　丙○○
　　　　　　　　乙○○
右上訴人等因偽造有價證券案件，不服台灣高等法院台南分院中華民國八十六年二月
二十七日第二審更審判決（八十五年度上更(一)字第三六四號，起訴案號：台灣台南地
方法院檢察署八十三年度偵字第一二九七九號、八十四年度偵字第一一九四、三五四
三號），提起上訴，本院判決如左：
    主  文
原判決關於甲○○、丙○○、乙○○部分撤銷，發回台灣高等法院台南分院。
    理  由
本件原判決認定黃澤文（綽號阿文由一審法院通緝中）意圖供行使之用，並基於概括
之犯意，於民國八十三年一月間某日，夥同亦基於同一犯意聯絡之林泰安（已判處罪
刑確定）、上訴人甲○○及一已成年惟不詳年籍之莊連興，由黃澤文出資並提供偽造
印製中國大陸人民幣（下稱人民幣）之鋅版、印刷機器、裁紙機、紙張及馬達一只等
物，在台南縣永康市大灣村往仁德「太子廟」間所租用之某工廠內，由林泰安負責印
製人民幣之分色，甲○○、莊連興分別負責印刷、裁割等工作，共計偽造印製達五千
萬元之百元面額人民幣五十萬張，再由黃澤文持往銷售。嗣黃澤文等四人見有利可圖
，於同年九月間，復承續前揭概括之犯意，夥同具有犯意聯絡之陳國泰、白文洪（以
上二人均已判處罪刑確定）共六人，自同年九月底起至同年十月初某日止，在台南縣
永康市○○路○道高速公路陸橋旁某廢棄工廠內，仍由林泰安負責分色，甲○○、莊
連興、陳國泰負責印刷、裁割，再偽造印製完成總計達五千萬元之百元面額人民幣五
十萬張，並由白文洪將之運交黃澤文以供銷售。嗣於同年十一月中旬，黃澤文、陳國
泰、白文洪等人食髓知味，承續前揭之犯意，又謀議偽造人民幣，乃邀集亦基於共同
意圖供行使之用而偽造有價證券犯意聯絡之上訴人丙○○、乙○○等共五人，自同年
十一月下旬某日起，在高雄縣仁武鄉○○路一九九巷二十六號之三處所，仍由陳國泰
負責印刷，丙○○、乙○○分別負責裁割、聯絡及購買原料等事宜，迄同年月二十五
日凌晨，共計偽造完成金額達一千八百九十四萬三千六百元（包括半成品）之百元面
額人民幣共十八萬九千四百三十六張。惟未及裁割包裝完成交由白文洪轉交黃澤文前
，即於同年月二十五日凌晨四時許，經法務部調查局台南市調查站調查人員在前揭處
所查獲白文洪等四人（黃澤文除外），並扣得渠等偽造或供偽造所用之如原判決附表
所示之物等情。因而撤銷第一審關於丙○○偽造有價證券及甲○○、乙○○部分之科
刑判決，改判論處上訴人甲○○共同連續意圖供行使之用，而偽造有價證券罪刑；論
處上訴人丙○○、乙○○共同意圖供行使之用，而偽造有價證券罪刑，固非無見。
惟查：(一)、科刑之判決書其宣示之主文，與所載之事實及理由必須互相適合，否則即
屬理由矛盾，其判決當然為違背法令。本件原判決事實記載，上訴人甲○○第一次即
八十三年一月間，與黃澤文、林泰安、莊連興共同偽造印製之人民幣五千萬元之百元
面額五十萬張；第二次即同年九月底起至同年十月初某日，與黃澤文、林泰安、莊連
興、陳國泰、白文洪共同偽造印製之人民幣五千萬元之百元面額五十萬張。則第一、
二次偽造之百元面額人民幣合計應為一百萬張，原判決主文諭知「第一次、第二次偽
造人民幣成品五十萬張，均沒收」；理由說明「第一次、第二次偽造人民幣成品五十
萬張，均應依刑法第二百零五條宣告沒收」云云。其宣示之主文，與所載之事實及理
由，均不相適合，自屬理由矛盾，其判決當然為違背法令。(二)、原判決事實記載上訴
人甲○○參與犯罪，僅上述之第一次及第二次，並未參與八十三年十一月中旬，由黃
澤文、陳國泰、白文洪、丙○○、乙○○共同偽造印製人民幣之犯行，理由內卻說明
甲○○所犯之罪，分別與黃澤文、莊連興、林泰安（指八十三年一月及同年九月底至
十月初），陳國泰、白文洪（指八十三年九月底至十月初與八十三年十二月下旬），
乙○○、丙○○（指八十三年十二月下旬）間，具有犯意聯絡及行為分擔，為共同正
犯（見原判決理由二）。其所載事實與理由，亦不相適合。又原判決事實記載上訴人
丙○○、乙○○與黃澤文、陳國泰、白文洪等共五人，自八十三年十一月下旬某日起
，在高雄縣仁武鄉○○路一九九巷二十六號之三處所，由陳國泰負責印刷，丙○○、
乙○○分別負責裁割、聯絡及購買原料等事宜，迄同年月二十五日凌晨，共計偽造完
成金額達一千八百九十四萬三千六百元（包括半成品）之百元面額人民幣共十八萬九
千四百三十六張等情。則上訴人丙○○、乙○○二人，係與黃澤文、陳國泰、白文洪
三人共同犯罪，原判決竟置與之共同犯罪之黃澤文、陳國泰、白文洪三人於不論，而
將未參與此部分犯罪之甲○○與丙○○、乙○○論以共同正犯，其所載事實與理由，
亦不相適合。原判決所載事實與理由顯相矛盾，自屬於法有違。綜上說明，上訴人等
上訴意旨雖未指摘及此，惟為本院得依職權調查之事項，應認原判決仍有撤銷發回更
審之原因。
據上論結，應依刑事訴訟法第三百九十七條、第四百零一條，判決如主文。
中      華      民      國    八十七    年      三      月     十九     日
                              最高法院刑事第五庭
                                  審判長法官  陳  錫  奎
                                        法官  洪  清  江
                                        法官  吳  昆  仁
                                        法官  李  伯  道
                                        法官  陳  宗  鎮
      右正本證明與原本無異
                                              書  記  官
中      華      民      國    八十七    年      三      月    二十五    日
